【裁判字號】    99,勞訴,24
【裁判日期】    990729
【裁判案由】    給付資遣費等
【裁判全文】
臺灣桃園地方法院民事判決              99年度勞訴字第24號
原      告  庚○○
            辛○○
            己○○
            戊○○
            甲○○
共      同
訴訟代理人  林永祥律師
被      告  逸豐實業股份有限公司
法定代理人  丁○○
訴訟代理人  丙○○
上當事人間請求給付資遣費等事件，本院於民國99年7 月1 日言
詞辯論終結，判決如下：
    主  文
被告應給付原告如附表一所示之金額及各自民國九十九年四月八
日起至清償日止，按週年利率百分之五計算之利息。
訴訟費用由被告負擔。
    事  實  及  理  由
一、原告起訴主張：渠等原均係受僱於被告公司。被告公司自民
    國98年6 月起，片面實施無薪休假，使渠等每月可領薪資甚
    至低於法定基本工資。兩造於98年9 月3 日，在桃園縣政府
    進行調解後達成協議，渠等自98年9 月4 日起繼續至被告公
    司上班，並應保障渠等最低基本工資，且補償渠等前不足基
    本工資之薪資。惟渠等依協議至公司上班後，被告公司給付
    之薪資仍低於基本薪資，被告公司即於98年12月1 日起將渠
    等資遣，至上開無薪假6 個月期間係屬脫法行為，計算應給
    付渠等之資遣費之平均工資，自應扣除上開期間之薪資，而
    以常態工作期間之平均工資計算，被告公司竟以實施無薪假
    期間計算平均工資而為給付，其給付自有所不足，經渠等拒
    絕收領，爰依勞動契約之法律關係，聲明求為命被告應給付
    原告如附表一所示之資遣費，及各自起訴狀繕本送達翌日起
    至清償日止，按週年利率百分之5 計算之遲延利息。
二、被告則以：97、98年間，因金融危機，公司接單困難，無法
    提供足夠工作予員工，仍勉為其難維持工廠運作，統一派工
    ，使員工輪流上工，以維持員工工作及生計，雖因此偶有未
    達基本工資17,280元，惟公司有大、小月之分，倘有不足之
    處，公司亦已承諾一定會予以補足，原告亦已於調解時達成
    協議返還公司上班，竟於98年11月23日表示無法接受派工，
    要求被告公司予以資遣，惟被告公司並未承諾予以資遣，原
    告等人竟於12月1 日自請離職，自不得請求資遣費；退步言
    之，資遣費計入98年6 月至11月期間之薪資，係依據法令，
    並無不妥，且公司亦願將不足基本工資之月份以基本工資計
    算，其金額應詳如附表二所示等語，聲明求為駁回原告之訴
    。
三、兩造不爭執事項：
(一)、原告5 人98年12月1 日起即未受僱於被告公司，其工作年資
    、舊制及新制資遣基數計算，均各如附表一所示。
(二)、被告公司係自98年6 月起陸續有因接單不足，無法提供足夠
    工作使員工月薪有未能達到基本工資之情形。
(三)、兩造於98年9月3日曾於桃園縣政府達成協議，其內容為：「
    1.公司因業務需要，決定不資遣該等5 位勞工，請於98年9
      月4日早上8點回公司上班。
    2.承諾勞方自98年9 月4 日正常上班以後，比照以往薪資，
      並保障最低工資月薪17,280元。
    3.不影響工作年資。
    4.補償8 月份工資每人8,640 元，並同意於98年9 月10日給
      付。」
四、兩造爭執事項：
(一)、原告是否得依法請求資遣費？
(二)、如得請求資遣費，其金額各為何？即計算平均工資時，是否
    應扣除離職前6 個月有未達基本工資而實質減少薪資之月份
    ？
五、原告應得請求資遣費：
(一)、按雇主依勞動基準法第11條規定終止勞動契約，應發給勞工
    資遣費；又按雇主有虧損或業務緊縮之情形者，得預告終止
    勞動契約，並應發給勞工資遣費，勞動基準法第11條第2款
    、第17條分別有明文規定。經查，原告主張被告公司自98年
    6 月間以降，即因接單不足，無法正常派工，致所給付薪資
    有未達基本工資之情形，既為被告所不否認，而原告庚○○
    98年8 月，原告辛○○6 、7 、8 月，原告己○○98年6 月
    、8 月，原告戊○○98年6 、7 、8 月，原告甲○○98年6
    、7 、8 月所領薪資並因此均未達17,280元，有原告所提出
    之薪資存摺明細表為憑，復查，兩造雖於98年9 月3 日曾就
    上開違反勞動條件之情形達成協議，要求維持以往薪資，並
    保障基本工資，惟被告公司仍以接單情形未改善，無法正常
    派工維持基本工資之情形，亦為被告所不否認，且由上開存
    摺明細表紀錄可知，原告庚○○於98年11月，原告辛○○於
    98年10月、11月，原告己○○於98年11月，原告戊○○於98
    年9 、10、11月，原告甲○○於98年9 月、10月、11月所領
    薪資仍未達基本工資，而接單不足之情形亦經證人即被告公
    司工廠負責人乙○○到場證述屬實，則被告公司業已虧損達
    無法維持員工基本工資之情形，堪以認定。復查，證人乙○○又證述：因工作量減少，無法保證底薪17,280元，98年11
    月23日有徵詢原告意見，願意留的就繼續做，不願意的人就
    答應遣散，98年12月1 日就雙方就講好（98年）12月1 日就
    不用來了，準備領遣散費，後來因原告同意資遣，就不再派
    工等語，亦與原告所提出98年12月1 日協調會議之錄音譯文
    內容大致相符，並有原告提出被告張貼之公告翻拍照片1幀
    可稽，則被告既因無法確保原告基本工資，而有資遣員工之
    必要，並同意給予原告選擇權利，答應為原告辦理資遣，其
    真意即係以終止勞動契約，依勞動基準法辦理資遣之意，而
    原告既已依被告之意願選擇辦理資遣，業如前述，揆諸前揭
    說明，自屬由被告依勞動基準法第11條第2 款之規定終止勞
    動關係，原告自得請求資遣費。
(二)、被告雖抗辯因原告拒絕受領資遣費而未辦理資遣等語，然資
    遣（終止契約）與資遣費之發放係屬2 事，且由上開98年12
    月1 日協調會議之錄音譯文及兩造98年12月24日至桃園縣政
    府協調不成立之結果以觀，顯見原告係因不同意被告計算資
    遣費之方式而拒絕受領資遣費（詳後述爭執），並非不同意
    被告資遣至明，而原告既為資遣費之債之債權人，其並無為
    受領一部給付之義務，是其於認定金額不足之前提下拒絕受
    領，尚難認係不同意被告以資遣終止契約之意，是被告執此
    抗辯，尚屬無據。被告又抗辯98年12月1 日協調會議並未經
    公司董事會決議，所為決定不生效力等語，然證人乙○○前
    已證述有於事前徵詢員工意見可選擇是否辦理資遣等語，而
    前揭協調會錄音譯文第4 頁亦提及：「（乙○○：）11月23
    日，我有向公司請示，就是說你們有做有錢，沒做沒錢，願
    意做的或是不願意做的11月23日，不願意做的，你不要簽名
    ，就是沒有意願做，就是資遣，願意做的就是繼續留下來，
    這是11月23日，最後呈報公司的時候，公司發下來用遣散費
    」等語，其用語即屬資遣，且係經公司決定，而前述98年12
    月1 日廠內公告亦有蓋印公司印章，且被告亦不否認原告98
    年12月1 日係要求與公司（資方）協議，而由被告訴訟代理
    人丙○○出面參加協調會，應認其即屬有權代表之人所為，
    並不因公司內部決定始生效力，此亦無礙兩造勞動契約業經
    原告選擇資遣，而由被告終止之結果，是認被告前揭所辯，
    實無足採。另被告抗辯公司有大小月之分，未達基本工資部
    分有承諾另行補足等語，惟查，被告前已說明係因受金融風
    暴影響而有接單不足之情形，事後始改稱係公司大小月之分
    ，而由其自98年6 月至98年11月間，甚至於協調時仍一再表
    示接單不足，不可能保證基本工資等節，顯然其接單情形長
    達半年未獲改善，尚與大小月無關，再對照前述原告所提出
    存摺明細表，自96年以來至98年5 月，歷連續2 年均未曾發
    生薪資不足基本工資之情形，且金融風暴係於97年始發生，
    此為眾所皆知之事，故被告抗辯係大小月，且向來如此等語
    ，既未能舉證以實其說，其所辯尚不足採。
(三)、原告主張被告已符合勞動基準法第11條第2 款之規定，並終
    止勞動契約，已如前認定，則其依同法第17條之規定請求資
    遣費，即無不合。
六、計算原告資遣費之平均工資，應扣除因實質減少薪資之月份
    期間：
(一)、按平均工資之計算，依勞動基準法第2 條第4 款之規定，應
    指事由發生前之6 個月平均工資，惟此係指常態之工作情況
    而言，始符公允；否則，雇主可於給付較少薪資後再行資遣
    勞工，因而可獲得短付資遣費之利益，此無論勞工於遭資遣
    前係自行請假，或無薪假之情形，或基於勞資雙方同意且非
    屬常態之情形均無不同。況依勞動基準法第2 條第4 款計算
    平均工資時，雇主因天災、事變或其他不可抗力而不能繼續
    其事業，致勞工未能工作者，該期間之工資日數均不列入計
    算，勞動基準法施行細則第2 條第4 款定有明文。而依內政
    部於75年4 月16日以（75）台內勞字第39986 號函釋：「事
    業單位因故停工，勞動契約如未終止，年資應繼續計算至勞
    動契約終止日。至於計算平均工資時，該停工期間之工資及
    日數均不列入計算」等語（見勞動基準法暨附屬法規解釋令
    彙編90年6 月版第199 頁），故依上開規定、函釋意旨，關
    於平均工資之計算，應僅列入正常工作時間之薪資，而排除
    非屬常態性期間之薪資，藉以保障勞工之權益。本件兩造雖
    曾於98年9 月3 日，在桃園縣政府協調時達成協議，其中第
    3 點為：「資方承諾勞方自98年9 月4 日正常上班後，比照
    以往薪資，並保障最低工資月薪17,280元」等語，其用語之
    內容係薪資照舊，但不得低於最低工資，並非協議即以基本
    工資算定薪資，自不能認勞方已同意以基本工資計算薪資之
    不利之勞動條件，況被告於協議後旋已無法依約履行，業如
    前所述，是自98年6 月算至原告等人於98年11月離職前，公
    司均未能恢復以往接單水準，亦為被告所不否認，自難認係
    屬常態工作，亦不因被告輪流派工使部分員工偶而有高於基
    本工資之情況，即認已屬常態工作，故被告公司認應算入平
    均工資計算，尚無可採。此外，被告亦不否認兩造並無所謂
    無薪假協議，足認原告等人從未同意被告因接單減少而自行
    減行，變更不利於原告之勞動條件，則原告於遭被告資遣時
    ，自不得將前開未正常付薪工作期間之薪資算入平均工資，
    是原告主張資遺費之平均工資，應扣除98年6 月至98年11月
    實質減少薪資之月份，自屬可採。
(二)、綜上，原告均係於98年12月1 日遭資遣，其計算平均工資之
    6 個月，係98年5 月、98年4 月、3 月、2 月、1 月及97年
    12月，是原告請求依此計算應請求資遣費之平均工資，為有
    理由。
七、綜上所述，原告請求依常態工作期間計算之資遣費，詳如附
    表一所示，及自起訴狀繕本送達翌日，即99年4 月8 日起至
    清償日止，按週年利率百分之5 計算之利息，為有理由，應
    予准許。
據上論結，本件原告之訴為有理由，依民事訴訟法第78 條，判決
如主文。
中    華    民    國    99    年    7     月    29    日
                        勞工法庭    法  官  陳筱蓉
上為正本係照原本作成
如對本判決上訴，須於判決送達後20日內向本院提出上訴狀
中    華    民    國    99    年    7     月    29    日
                                    書記官  蔡佩媛
附表一：
┌──┬────┬────┬─────┬───┬──────┬─────┬────┬─────┬─────┬────┬──────┬──────┐
│編號│  姓名  │到職日  │ 離職日   │年資  │ 97年12月   │98年1月   │98年2月 │ 98年3月  │ 98年4月  │98年5月 │  平均工資  │ 資遣費金額 │
├──┼────┼────┼─────┼───┼──────┼─────┼────┼─────┼─────┼────┼──────┼──────┤
│1   │庚○○  │89年12月│98年12月1 │舊制：│35,516元    │25,880元  │40,020元│45,980元  │41,360元  │41,040元│38,229元    │260,433元   │
│    │        │5日     │日        │4年7月│            │          │        │          │          │        │            │            │
│    │        │        │          │新制：│            │          │        │          │          │        │            │            │
│    │        │        │          │4年1月│            │          │        │          │          │        │            │            │
├──┼────┼────┼─────┼───┼──────┼─────┼────┼─────┼─────┼────┼──────┼──────┤
│2   │辛○○  │87年11月│同上      │舊制：│21,838元    │18,159元  │26,264元│23,651元  │28,778元  │32,973元│25,277元    │224,965元   │
│    │        │13日    │          │6年8月│            │          │        │          │          │        │            │            │
│    │        │        │          │新制：│            │          │        │          │          │        │            │            │
│    │        │        │          │4年1月│            │          │        │          │          │        │            │            │
├──┼────┼────┼─────┼───┼──────┼─────┼────┼─────┼─────┼────┼──────┼──────┤
│3   │己○○  │82年4 月│同上      │舊制：│22,985元    │19,524元  │27,641元│28,650元  │25,800元  │31,370元│25,995元    │375,627元   │
│    │        │14日    │          │12年3 │            │          │        │          │          │        │            │            │
│    │        │        │          │月    │            │          │        │          │          │        │            │            │
│    │        │        │          │新制：│            │          │        │          │          │        │            │            │
│    │        │        │          │4年1月│            │          │        │          │          │        │            │            │
├──┼────┼────┼─────┼───┼──────┼─────┼────┼─────┼─────┼────┼──────┼──────┤
│4   │戊○○  │87年5 月│同上      │舊制：│20,040元    │17,760元  │24,144元│25,004元  │26,896元  │34,804元│24,774元（無│285,891元   │
│    │        │11日    │          │11年3 │            │          │        │          │          │        │條件捨去法）│            │
│    │        │        │          │月（全│            │          │        │          │          │        │            │            │
│    │        │        │          │採舊制│            │          │        │          │          │        │            │            │
│    │        │        │          │）    │            │          │        │          │          │        │            │            │
├──┼────┼────┼─────┼───┼──────┼─────┼────┼─────┼─────┼────┼──────┼──────┤
│5   │甲○○  │82年3 月│同上      │舊制：│21,283元    │18,159元  │23,858元│22,192元  │28,778元  │29,478元│23,958元    │347,391元   │
│    │        │10日    │          │12年4 │            │          │        │          │          │        │            │            │
│    │        │        │          │月    │            │          │        │          │          │        │            │            │
│    │        │        │          │新制：│            │          │        │          │          │        │            │            │
│    │        │        │          │4年1月│            │          │        │          │          │        │            │            │
└──┴────┴────┴─────┴───┴──────┴─────┴────┴─────┴─────┴────┴──────┴──────┘
附表二：
┌──┬────┬────┬─────┬───┬──────┬─────┬────┬─────┬─────┬────┬──────┬──────┐
│編號│  姓名  │到職日  │ 離職日   │年資  │ 98年6月    │98年7月   │98年8月 │98年9月   │98年10月  │98年11月│  平均工資  │ 資遣費金額 │
├──┼────┼────┼─────┼───┼──────┼─────┼────┼─────┼─────┼────┼──────┼──────┤
│1   │庚○○  │89年12月│98年12月1 │舊制：│20,042元    │24,418元  │17,280元│18,720元  │25,976元  │17,280元│10,619元    │140,038元   │
│    │        │5日     │日        │4年7月│            │          │        │          │          │        │            │            │
│    │        │        │          │新制：│            │          │        │          │          │        │            │            │
│    │        │        │          │4年1月│            │          │        │          │          │        │            │            │
├──┼────┼────┼─────┼───┼──────┼─────┼────┼─────┼─────┼────┼──────┼──────┤
│2   │辛○○  │87年11月│同上      │舊制：│17,280元    │17,280元  │17,280元│17,977元  │17,280元  │17,280元│17,396元    │154,389元   │
│    │        │13日    │          │6年8月│            │          │        │          │          │        │            │            │
│    │        │        │          │新制：│            │          │        │          │          │        │            │            │
│    │        │        │          │4年1月│            │          │        │          │          │        │            │            │
├──┼────┼────┼─────┼───┼──────┼─────┼────┼─────┼─────┼────┼──────┼──────┤
│3   │己○○  │82年4 月│同上      │舊制：│17,280元    │18,372元  │17,280元│17,822元  │17,762元  │17,280元│17,663元    │254,642元   │
│    │        │14日    │          │12年3 │            │          │        │          │          │        │            │            │
│    │        │        │          │月    │            │          │        │          │          │        │            │            │
│    │        │        │          │新制：│            │          │        │          │          │        │            │            │
│    │        │        │          │4年1月│            │          │        │          │          │        │            │            │
├──┼────┼────┼─────┼───┼──────┼─────┼────┼─────┼─────┼────┼──────┼──────┤
│4   │戊○○  │87年5 月│同上      │舊制：│17,280元    │17,280元  │17,280元│17,280元  │17,280元  │17,280元│17,280元    │199,440元   │
│    │        │11日    │          │11年3 │            │          │        │          │          │        │            │            │
│    │        │        │          │月（全│            │          │        │          │          │        │            │            │
│    │        │        │          │採舊制│            │          │        │          │          │        │            │            │
│    │        │        │          │）    │            │          │        │          │          │        │            │            │
├──┼────┼────┼─────┼───┼──────┼─────┼────┼─────┼─────┼────┼──────┼──────┤
│5   │甲○○  │82年3 月│同上      │舊制：│17,280元    │17,280元  │17,280元│17,280元  │17,280元  │17,280元│17,280元    │250,560元   │
│    │        │10日    │          │12年4 │            │          │        │          │          │        │            │            │
│    │        │        │          │月    │            │          │        │          │          │        │            │            │
│    │        │        │          │新制：│            │          │        │          │          │        │            │            │
│    │        │        │          │4年1月│            │          │        │          │          │        │            │            │
└──┴────┴────┴─────┴───┴──────┴─────┴────┴─────┴─────┴────┴──────┴──────┘

司法院資訊處製作；財團法人民間司法改革基金會備份。
